最　高　行　政　法　院　裁　定
　　　　　　　　　　　　　　　　　　 96年度裁字第00019號
上　訴　人　馬爹利國際有限公司
代　表　人　甲○○
被 上訴 人　臺南縣政府
代　表　人　乙○○
上列當事人間因菸酒管理法事件，上訴人對於中華民國94年9月
30日高雄高等行政法院94年度簡字第00254號判決，提起上訴，
本院裁定如下：
　　主  文
上訴駁回。
上訴審訴訟費用由上訴人負擔。
　　理  由
一、按對於適用簡易程序之裁判提起上訴或抗告，須經最高行政
    法院許可，且該許可以訴訟事件所涉及之法律見解具有原則
    性者為限，行政訴訟法第235條定有明文。所謂訴訟事件涉
    及之法律見解具有原則性，係指該事件所涉及之法律問題意
    義重大，而有加以闡釋之必要情形而言，如對於行政命令是
    否牴觸法律所為之判斷，或就同類事件所表示之法律見解與
    其他高等行政法院或本院所表示之見解互相牴觸，有由本院
    統一法律上意見或確認其意見之必要情形屬之。
二、上訴人遭檢舉於http//www.maadielih.com/網站刊載酒類商
    品廣告，未依規定標示健康警語，涉嫌違反菸酒管理法第37
    條之規定，經被上訴人上該網站查證屬實，乃依同法第55條
    第1項規定，以民國（下同）94年5月17日府財菸字第094010
    4832號處分書，裁處上訴人新台幣（下同）10萬元罰鍰，並
    限於收到處分書翌日起15日內改正。上訴人就罰鍰處分部分
    不服，提起訴願遭決定駁回，遂提起本件行政訴訟。
三、原審判決駁回上訴人之訴，其理由略以：（一）上訴人於前
    述網站刊載其公司簡介、公司地址、服務專線電話，及各種
    不同酒類名稱及酒類圖片，並刊載「本公司代理官田酒廠"
    酒品系列"特價中…歡迎訂購」等語，惟並未標示「飲酒過
    量，有害健康」之警語，而上訴人所設之上開網站，係供大
    眾上網進入瀏覽，並無任何設限或管制，故其於該網站上載
    有相關酒類及其銷售廠商之內容，自屬已生廣告效果之酒類
    廣告，應依菸酒管理法第37條之規定為「飲酒過量，有害健
    康」之警語甚明。乃上訴人竟未標示，被上訴人以上訴人違
    反菸酒管理法第37條規定，依同法第55條第1項規定裁處最
    低罰鍰10萬元，並無不合。（二）上訴人雖訴稱其網站原刊
    登「飲酒過量，有害健康」之警語，惟遭人入侵網站刪除警
    語進而向上訴人恐嚇勒索，上訴人為被害人，不應受罰云云
    。惟查，本件處分係94年5月17日作成，被上訴人於處分前
    曾於同年月2日檢附所查得之網站具體資料函請上訴人陳述
    意見，上訴人於同年月4日僅復以「此乃本公司無意之疏忽
    ，已立即配合修正」，可知上訴人並未否認前揭廣告內容，
    亦未爭執網站遭人破壞並被強索金錢之事，甚為明確。然觀
    上訴人所提之報案三聯單記載之報案日期為同年月26日，犯
    罪時間亦發生於當日，此經證人即受理報案警員到庭證述明
    確，足見該報案日期均在上訴人受到本件裁罰及其向被上訴
    人陳述意見之後。再據上訴人訴訟代理人於本院審理時陳稱
    其接到被上訴人所發之陳述意見函文後，有請負責設計網頁
    者上網查看，發現警語已遭人入侵刪除等語。倘上訴人確實
    於該網站酒類廣告標示「飲酒過量，有害健康」之警語，並
    遭人恐嚇進而侵入該網站刪除其標示警語之事實，衡諸上訴
    人訴訟代理人所稱其於陳述意見前亦曾請負責設計網頁之業
    者上網查看發現上開警語已不存在等情，則此攸關上訴人權
    益重大情事，焉有未於被上訴人函詢陳述意見時表明其事，
    反而遲至94年5月26日始出而報案，進而於同日提起訴願時
    始爭執其事之理？況且，據上訴人訴訟代理人於本院審理時
    稱：上訴人除於報案當日接到恐嚇電話外，於報案前亦曾遭
    不明人士以電話恐嚇，但上訴人並未予理會，亦未上網查看
    等語。則上訴人既係委託他人設計管理，而上訴人已經受到
    恐嚇要刪改其網路資料，上訴人卻不即時上網檢查是否果遭
    侵害，亦不請具有網路專業知識之業者加強維護其網頁安全
    ，反而採取置之不理之態度，亦與常理相違。上訴人所訴各
    節，即難採取。（三）再按司法院釋字第275號解釋以觀，
    上訴人既為系爭網站之負責人，則對於該網站之網頁內容是
    否違反法律規定，本即負有注意義務，然上訴人竟未注意網
    路酒類廣告上加註前述警語，則上訴人就本件違章行為，縱
    無故意，亦有應注意，並能注意卻未注意之過失存在。故上
    訴人以被上訴人未就菸酒管理法第37條規定輔導業者，爭執
    不應對其裁罰云云，自無可採，故被上訴人以上訴人違反菸
    酒管理法第37條規定，依同法第55條第1項規定，裁處上訴
    人最低額之罰鍰10萬元，並無違誤，訴願決定予以維持，亦
    無不合；故上訴人提起本件訴訟，求為撤銷，為無理由，應
    予駁回等語。
四、上訴人上訴意旨略以：目前社會呈現一種無力現象，政府行
    事若有瑕疵，只需道歉了事，反之，人民若有小瑕疵，則不
    僅無更正之機會尚給予重罰；此外，法律係國家所制訂，政
    府理應善盡監督、教導人民之責，而網路係日新月異之產物
    ，一般人民無從知悉如此繁多之相關規定，政府未盡宣導之
    責，有不教而殺之過當處分等語。
五、本院查：（一）按「酒之廣告或促銷，應明顯標示『飲酒過
    量，有害健康』或其他警語，並不得有下列情形：一、違背
    公共秩序或善良風俗。二、鼓勵或提倡飲酒。三、妨害青少
    年、孕婦身心健康。四、虛偽、誇張、捏造事實或易生誤解
    之內容。五、其他經中央主管機關公告禁止之情事。」「違
    反第三十七條規定而為酒之廣告或促銷者，處新臺幣十萬元
    以上五十萬元以下罰鍰，並通知限期改正；屆期未改正者，
    得按次連續處罰。」菸酒管理法第37條及第55條第1項分別
    定有明文。另同法施行細則第14條則規定：「依本法第三十
    七條規定為酒之廣告或促銷而標示健康警語時，應以版面百
    分之十連續獨立之面積刊登，且字體面積不得小於警語背景
    面積二分之一，為電視或其他影像廣告或促銷者，並應全程
    疊印。僅為有聲廣告或促銷者，應以聲音清晰揭示健康警語
    。前項標示健康警語所用顏色，應與廣告或促銷版面之底色
    互為對比。」菸酒管理法施行細則第13條復規定：「本法第
    三十七條所稱廣告，指利用電視、廣播、影片、幻燈片、報
    紙、雜誌、傳單、海報、招牌、牌坊、電腦、電話傳真、電
    子視訊、電子語音或其他方法，可使不特定多數人知悉其宣
    傳內容之傳播。…」。又按「無論於網路上是否刊載僅有酒
    品名稱、圖樣、價格或提供網路訂購、電話、傳真、郵件信
    箱等足資聯繫之資料，皆屬菸酒管理法第三十七條所稱酒之
    廣告或促銷，應明顯標示健康警語；．．．。」經財政部國
    庫署93年2月18日台庫5字第0931600359號函釋示在案。（二
    ）經核上訴意旨無非以政府未盡宣導之責，有不教而殺之過
    當云云，惟並未指明原判決究有何違背法令之處，及究竟違
    背何項法令？其泛言原判決不當，顯無涉及法律見解具有原
    則性，而須由本院加以闡釋之必要，上訴人提起上訴，不合
    首揭規定，不應許可，其上訴難謂合法，應予駁回。
六、依行政訴訟法第249條第1項前段、第104條、民事訴訟法第
    95條、第78條，裁定如主文。
中　　華　　民　　國　　96　　年　　1　　 月　　11　　日
                  第二庭審判長法  官　高　啟　燦
                              法  官  黃　璽　君
                              法  官　廖　宏　明
                              法  官　楊　惠　欽
                              法  官　林　樹　埔
以  上  正  本  證  明  與  原  本  無  異
中　　華　　民　　國　　96　　年　　1　　 月　　12　　日
　　　　　　　　　　　　　　　書記官　吳　玫　瑩
